臺灣高雄地方法院刑事裁定　　　　　99年度交聲更一字第77號
原處分機關　交通部公路總局高雄區監理所
法定代理人　劉育麟
異　議　人
即受處分人　曾國禎
代　理　人　宋明政律師
上列受處分人因違反道路交通管理處罰條例案件，對於交通部公
路總局高雄區監理所民國99年6 月3 日所為之處分（原處分案號
：高監營裁字第裁80-B00000000號、第裁80-B00000000號）聲明
異議，本院裁定如下：
    主  文
交通部公路總局高雄區監理所99年6 月3 日所為之高監營裁字第
裁80-B00000000號處分之處罰主文關於罰鍰新臺幣柒仟玖佰元部
分撤銷。
其餘異議均駁回。
    理  由
一、原處分意旨略以：本件異議人即受處分人曾國禎（下稱異議
    人）於民國99年4 月6 日13時46分許，駕駛0110-ZC 號自小
    客車（下稱該車車體為系爭車體）行經高雄市○○區○○路
    與復興一路口時，為高雄市政府警察局交通大隊新興分隊執
    勤員警攔停稽查，發現該車前後車身號碼分別為WDB0000000
    A083079 號與WDB0000000A009626 號，不相一致，且該車排
    氣量為2000C.C.，與車牌號碼0110-ZC 號車籍登錄資料所屬
    車體之3199C.C.亦不相同，因認該車係未經核准領用牌照之
    拼裝車；又異議人將其所有之0110-ZC 號車牌掛於該車行駛
    ，亦屬違規。經核員警舉發違規並無違誤，爰以高監營裁字
    第裁80-B00000000號裁決書，就異議人「使用他車牌照行駛
    」、「拼裝車輛，未經核准領用牌證行駛」之違規行為，依
    道路交通管理處罰條例第12條第1 項第2 款及第5 款規定之
    ，裁處新臺幣（下同）1 萬1,800 元罰鍰，並依同條第2 項
    規定，沒入該車。另以高監營裁字第裁80-B00000000號裁決
    書，就異議人「牌照借供他車使用」之違規行為，依道路交
    通管理處罰條例第12條第1 項第5 款及第2 項之規定，裁處
    7,900 元罰鍰，並吊銷汽車牌照。
二、異議意旨略以：異議人原有車號0110-ZC 號之自小客車，係
    經核准領用牌照之車輛，嗣該車因事故致引擎、車身毀損，
    異議人遂自行進口同車型之引擎及車身零件修復，而異議人
    未申請主管機關檢驗即行駛，固違反道路交通管理處罰條例
    第18條第1 項規定，但該車之底盤、電系均未變更，應非拼
    裝車輛。又異議人將0110-ZC 號車牌掛於系爭車體上，事實
    上僅有一行為，如同時構成道路交通管理處罰條例第12條第
    1 項第5 款前、後段之處罰要件，應依行政罰法第24條規定
    ，僅得從一重處罰，原處分認異議人同時構成第12條第1 項
    第5 款前、後段之違規，顯違反一事不二罰原則。再原處分
    之處罰主文欄並未記載車輛沒入之處分，自應將扣案之車輛
    返還異議人，爰聲明異議請求撤銷原處分。
三、按道路交通管理處罰條例第12條第1 項第2 款、第5 款及第
    2 項規定「汽車有下列情形之一者，處汽車所有人新臺幣
    3,600 元以上10,800元以下罰鍰，並禁止其行駛：…二、拼
    裝車輛未經核准領用牌證行駛，或已領用牌證而變更原登檢
    規格、不依原規定用途行駛。…五、牌照借供他車使用或使
    用他車牌照行駛。前項第1 款中屬未依公路法規定取得安全
    審驗合格證明，及第2 款、第9 款之車輛並沒入之；第3 款
    、第4 款之牌照扣繳之；第5 款至第7 款之牌照吊銷之。」
    而所謂「拼裝車輛」，就其字面文義，乃指「拼湊組裝」之
    車輛而言，此種車輛未經主管機關核准並領用牌照之前，依
    道路交通管理處罰條例第12條第1 項第2 款規定，禁止在道
    路上行駛，究其立法目的，當係因「拼裝車」在駕駛使用上
    之安全性堪慮，故有予以禁止之必要，是其文義指涉範圍為
    何，自應本此規範意旨，而為合目的之解釋。查各型量產車
    於正式出廠上市○○○○○段，其機電、引擎、動力傳輸、
    車身結構等各部系統均經原廠縝密精心之設計，再以系統整
    合之方式，詳為計算、測試、調校各系統於組合整車中之調
    諧性及合適度，其目的除在使各部系統經組裝成車之後，均
    能發揮原先設計之最佳性能外，更在使各部系統之運轉功率
    及輸力負苛之許容性或耐受度，彼此間緊密配合，相互調諧
    為用，而無倚輕倚重之失衡現像，以確保將來量產上市之「
    整車」於使用上之安全性。茲禁止「拼裝車」在公路上行駛
    之立法本旨，既係著眼於使用上之不安全性，則基於上開說
    明，即不難尋繹出「拼裝車」之應有意涵。詳言之，基於使
    用安全性之考量，任何非由合格正式車廠所設計、製造出廠
    之車輛或在原廠車上任意改裝非屬原廠設計規範或容許代換
    之零件，因其整車結構並不曾或更動後未再經原廠之嚴謹檢
    測及調校，使用上具有潛在之危險性，此二種車輛均屬所謂
    之「拼裝車」。因此，所謂「拼裝車輛」，應指改變原廠車
    輛系統設計，或就車輛重要結構部分以其他零件拼湊組裝，
    而足以影響車輛性能或使用上安全性之車輛而言（臺灣高等
    法院高雄分院96年度交抗字第137 號裁定意旨參照）。依同
    上條例第12條第1 項第1 、2 款「未領用牌照行駛」、「拼
    裝車輛未經核准領用牌證行駛」及第2 項前項「第1 款中屬
    未依公路法規定取得安全審驗合格證明，及第二款之車輛並
    沒入之」等規定相互對照，上開第2 項有關車輛「沒入」與
    否之考慮，仍以可否「安全行駛」為要（臺灣高等法院高雄
    分院99年度交抗字第334 號、第338 號裁定意旨參照）。次
    按，汽車車身、引擎、底盤、電系等重要設備變更或調換，
    或因交通事故遭受重大損壞修復後，不申請公路主管機關施
    行臨時檢驗而行駛者，處汽車所有人2,400 元以上9,600 元
    以下罰鍰，並責令其檢驗，道路交通管理處罰條例第18條第
    1 項定有明文。末按，一行為違反數個行政法上義務規定而
    應處罰鍰者，依法定罰鍰額最高之規定裁處。但裁處之額度
    ，不得低於各該規定之罰鍰最低額，行政罰法第24條第1 項
    定有明文，又此項規定之立法理由謂：「因行為單一，且違
    反數個規定之效果均為罰鍰，處罰種類相同，從其一重處罰
    已足達成行政目的，故僅得裁處一個罰鍰，爰為第一項規定
    ，並明定依法定罰鍰額最高之規定裁處及裁處最低額之限制
    。」明揭一事不二罰之原則。
四、經查：
（一）異議人於99年4 月6 日13時46分許，駕駛0110-ZC 號自用
      小客車行經高雄市○○區○○路與復興一路口時，為警攔
      停稽查，經警認定異議人「拼裝車輛未經核准領用牌證行
      駛」及「牌照借供他車使用或使用他車牌照行駛」並依法
      舉發後，原處分機關爰以高監營裁字第裁80-B00000000號
      裁決書，依道路交通管理處罰條例第12條第1 項第2 款及
      第5 款規定之，裁處1 萬1,800 元罰鍰，並依同條第2 項
      規定，沒入該車；另以高監營裁字第裁80-B00000000號裁
      決書，依道路交通管理處罰條例第12條第1 項第5 款及第
      2 項之規定，裁處7,900 元罰鍰，並吊銷汽車牌照等事實
      ，有高雄市政府警察局高市警交字第B00000000 號、第
      B00000000 號舉發違反道路交通管理事件通知單及上開裁
      決書（本院99年度交聲第1861號卷第17頁至第19頁，本院
      99年度交聲第1862號卷第19頁至第21頁）在卷可稽；且異
      議人原所有0110-ZC 號車牌應歸屬之車體為BENZ廠牌，藍
      色，排氣量3199C.C.，車身號碼：WDB0000000A009626 號
      ，而異議人於前揭時地遭警攔查時，該車牌係懸掛在1 輛
      白色，排氣量2000C.C.，車身號碼WDB0000000A083079 號
      ，後座另刻有WDB0000000A009626 號之車體（即系爭車體
      ）上，亦即，異議人將0110-ZC 號車牌原歸屬之車體更換
      引擎及車身零件，而成為系爭車體等事實，有汽車車籍查
      詢資料、照片3 張、進口報單、刑事聲明異議狀（本院99
      年度交聲第1861號卷第9 頁至第10頁、第13頁至第16頁，
      本院99年度交聲第1862號卷第4 頁至第6 頁、第9 頁至第
      10頁、第13頁至第16頁）附卷足憑。此部分事實，均堪以
      認定。
（二）系爭車體之引擎及車身零件既已經更換，且異議人於本院
      庭訊時自陳：本件引擎、部分車身更換後，並未送相關機
      構檢測等語（本院99年度交聲更一字第78號第22頁背面第
      2 行至第4 行）。則該車是否屬「拼裝車輛」而應依道路
      交通管理處罰條例第12條第1 項第2 款及第2 項之規定處
      罰？或依道路交通管理處罰條例第18條第1 項規定處罰？
      依上開說明，本件系爭車體是否屬於「拼裝車輛」，應視
      系爭車體更換引擎及車身零件後，是否改變原廠車輛系統
      設計，或就車輛重要結構部分以其他零件拼湊組裝，而足
      以影響車輛性能或使用上安全性而定。另按汽車車身式樣
      、輪胎隻數或尺寸、燃料種類、座位、噸位、引擎、車架
      、車身、頭燈等設備或使用性質、顏色、汽車所有人名稱
      、地址等如有變更，均應向公路監理機關辦理登記，道路
      交通安全規則第23條第1 項定有明文，且上開觀諸道路交
      通管理處罰條例第18條第1 項規定，可知汽車之引擎及車
      身均可合法更換，惟須向公路主管機關申請臨時檢驗及向
      公路監理機關辦理登記，惟道路交通安全規則第23條第3
      項規定「引擎或車架變更，以型式及燃料種類相同者為限
      」，其立法意旨為「改裝之車身不能更動原廠車輛相關設
      備規格設計，以免影響行車安全」，若汽車之引擎、車身
      等設備更換後，型式及燃料種類均相同，因未「影響行車
      安全」，依上開說明，不屬於「拼裝車輛」，若未向公路
      主管機關申請臨時檢驗而行駛，僅依道路交通管理處罰條
      例第18條第1 項規定處罰即可；若汽車之引擎、車身等設
      備更換後，型式及燃料種類均已不同，此時，依道路交通
      安全規則第23條第3 項之立法意旨，已「影響行車安全」
      ，無法依道路交通安全規則第23條第1 項規定向公路監理
      機關合法辦理登記，亦無法依道路交通管理處罰條例第18
      條第1 項規定向公路主管機關申請臨時檢驗合格，在足以
      影響車輛性能或使用上安全性之情況下，已屬「拼裝車輛
      」，自應依道路交通管理處罰條例第12條第1 項第2 款及
      第2 項之規定處罰，此有交通部公路總局高雄區監理所
      100 年5 月23日高監自字第1000026878號函在卷可查（本
      院99 年 度交聲更一字第78號卷第35頁至第36頁）。而本
      件異議人原所有0110-ZC 號車牌應歸屬之車體排氣量為
      3199C.C.，經更換引擎及部分車身後，排氣量卻改為2000
      C.C.，其規格及型式均有所異動，依前開說明，已無法向
      公路監理機關合法辦理登記，亦無法向公路主管機關申請
      臨時檢驗合格，在引擎排氣量大幅更動之下，難謂無影響
      車輛性能或使用上安全性之虞，既已「影響行車安全」，
      系爭車體當屬「拼裝車輛」無誤，應依道路交通管理處罰
      條例第12條第1 項第2 款及第2 項之規定處罰，而無適用
      道路交通管理處罰條例第18條第1 項規定之餘地。而系爭
      車體是否屬「拼裝車輛」，本院原欲送請高雄市汽車商業
      同業公會、財團法人車輛安全審驗中心、財團法人車輛研
      究測驗中心、高雄市監理處及原處分機關鑑定，然上開機
      關（機構）均無鑑定之能力、非其業務範圍或呈轉送原廠
      鑑定（本院99年度交聲更一字第78號卷第20頁、第24頁、
      第36頁、第40頁）。而若送至國外原廠鑑定，異議人亦因
      耗費時間、金錢而無法接受（本院99年度交聲更一字第78
      號卷第22頁倒數第5 行以下），本院審酌異議人之利益及
      不利益後，亦認無送國外原廠鑑定之必要，且本院既已依
      上開標準判斷如上，自無再送鑑定之必要，附此敘明。
（三）異議人原所有0110-ZC 號車牌應歸屬之車體為BENZ廠牌，
      藍色，排氣量3199C.C.，車身號碼：WDB0000000A009626
      號，而異議人於前揭時地遭警攔查時，該車牌係懸掛在1
      輛白色，排氣量2000C.C.，車身號碼WDB0000000A083079
      號，後座另刻有WDB0000000A009626 號之車體（即系爭車
      體）上，而系爭車體屬「拼裝車輛」，已認定如上，應屬
      「他車」，異議人將0110-ZC 號車牌借供「他車」使用，
      且異議人在系爭車體上，於上揭時地，同時使用他車牌照
      （0110-ZC 號車牌）行駛，堪認符合道路交通管理處罰條
      例第12條第1 項第5款 「牌照借供他車使用」及「使用他
      車牌照行駛」之規定，而異議人將0110-ZC 號車牌懸掛於
      「系爭車體」之行為，從行為主體、客體及行為之時間、
      地點觀之，本院認定係「一行為」，雖此一行為同時合於
      道路交通管理處罰條例第12條第1 項第5款 前段（牌照借
      供他車使用）、後段（使用他車牌照行駛）等裁罰規定，
      而有「一行為違反數個行政法上義務規定而應處罰鍰」之
      情形，然依上開說明，應依「法定罰鍰額最高之規定裁處
      」。然該「一行為」所違反之規定（道路交通管理處罰條
      例第12條第1 項第5 款），依「違反道路交通管理事件統
      一裁罰基準表」（本院99年度交聲字第1861號卷第21頁）
      ，均處罰鍰7,900 元，無輕重之別，此時，僅需依「牌照
      借供他車使用」或「使用他車牌照行駛」之規定，擇一處
      罰鍰7,900 元即可，再將「拼裝車輛，未經核准領用牌證
      行駛」之違規行為罰鍰3,900 元計入，應處罰鍰11,800元
      。
五、綜上所述，異議人前述違反道路交通管理處罰條例之行為（
    拼裝車輛未經核准領用牌證行駛、使用他車牌照行駛），經
    原處分機關依該條例第12條第1 項第2 款、第5 款後段、第
    2 項之規定，裁處共11,800元之罰鍰，並沒入車輛及吊銷汽
    車牌照，於法並無不合，亦未逾法定裁量標準，異議人此部
    分異議無理由，應予駁回。另上開「一行為」違反「牌照借
    供他車使用」及「使用他車牌照行駛」之規定，僅擇一處罰
    即可，原處分機關卻各處罰鍰，顯違反一事不二罰原則（行
    政罰法第24條），異議人此部分異議有理由，爰裁定如主文
    第1 項所示。而原處分機關高監營裁字第裁80-B00000000號
    裁決書之處罰主文欄原雖未有車輛沒入之記載，然送達予異
    議人時，已在該裁決書處罰主文欄上補充記載「車輛沒入」
    ，並蓋有「高雄區監理所裁決校正章」，以示公信，無變造
    之虞，對裁決之效力不生影響。
六、應依道路交通案件處理辦法第20條，裁定如主文。
中    華    民    國  100     年    9     月    9     日
                    交通法庭    法  官  郭任昇
以上正本證明與原本無異。
如不服本裁定，應於收受送達後5 日內向本院提出抗告狀。
中    華    民    國  100     年    9     月    9     日
                                書記官  葉玉芬